最  高  行  政  法  院  裁  定
111年度上字第537號
上  訴  人  陳讚是                                  
訴訟代理人  簡敬軒  律師
被 上訴 人  財政部國有財產署中區分署

代  表  人  趙子賢              
上列當事人間請求讓售國有土地事件，上訴人對於中華民國111
年6月9日臺中高等行政法院110年度訴字第303號判決，提起上訴
，本院裁定如下：
　　主  文
上訴駁回。
上訴審訴訟費用由上訴人負擔。
　　理  由
一、按對於高等行政法院判決之上訴，非以其違背法令為理由，
    不得為之，行政訴訟法第242條定有明文。依同法第243條第
    1項規定，判決不適用法規或適用不當者，為違背法令；而
    判決有同法條第2項所列各款情形之一者，為當然違背法令
    。是當事人對於高等行政法院判決上訴，如依行政訴訟法第
    243條第1項規定，以高等行政法院判決有不適用法規或適用
    不當為理由時，其上訴狀或理由書應有具體之指摘，並揭示
    該法規之條項或其內容；若係成文法以外之法則，應揭示該
    法則之旨趣；倘為司法院大法官解釋，則應揭示該解釋之字
    號或其內容。如以行政訴訟法第243條第2項所列各款情形為
    理由時，其上訴狀或理由書，應揭示合於該條項各款之事實
    。上訴狀或理由書如未依此項方法表明，或其所表明者與上
    開法條規定不合時，即難認為已對高等行政法院判決之違背
    法令有具體之指摘，其上訴自難認為合法。
二、爭訟概要：
　㈠上訴人於民國103年10月29日向被上訴人申購臺中市○○區○○段
    813-5地號國有土地（下稱系爭土地），經被上訴人要求補
    正足資證明本件建物門牌為「○○○巷14號」於35年12月31日
    以前已供建築，居住使用至今之證明文件，上訴人多次申請
    展延補正期限，仍無法補正，被上訴人遂以105年10月18日
    台財產中處字第10500162020號函（下稱被上訴人105年函）
    註銷上訴人之申購案。上訴人不服，循序提起民事訴訟，經
    臺灣臺中地方法院105年度訴字第3565號民事判決、臺灣高
    等法院臺中分院107年度上字第9號民事判決、最高法院107
    年9月20日107年度台上字第1758號民事裁定駁回確定。
　㈡嗣司法院於107年12月28日作成釋字第772號解釋（下稱釋字
    第772號解釋），認財政部國有財產署或所屬分支機構，就
    人民依國有財產法第52條之2規定，申請讓售國有非公用財
    產類不動產之准駁決定，屬公法性質，應依法提起行政爭訟
    以為救濟。上訴人遂多次向被上訴人請求重啟系爭土地審查
    程序，並依國有財產法第52條之2規定讓售等；經被上訴人
    就上訴人110年2月5日之請求，依行政程序法第173條第2款
    規定，以內部簽呈「不予處理，不再答覆」而直接存查；另
    被上訴人就上訴人109年3月及11月間之請求，分別以109年4
    月8日台財產中處字第10900049200號及109年12月4日台財產
    中處字第10900202160號函復上訴人在案。上訴人再於110年
    4月21日向被上訴人請求依釋字第772號解釋意旨重啟審查並
    讓售系爭土地，經被上訴人以110年4月27日台財產中處字第
    11000063740號函（下稱系爭函）復略以：「本案前經本分
    署109年4月8日台財產中處字第10900049200號函及109年12
    月4日台財產中處字第10900202160號函答覆在案，請依前述
    答覆內容辦理。」上訴人不服系爭函，提起訴願，經財政部
    訴願決定不受理，遂提起行政訴訟，聲明：訴願決定及系爭
    函均撤銷；被上訴人應依上訴人110年2月5日之申請准予程
    序重開，並將被上訴人105年函之處分撤銷；被上訴人應作
    成讓售系爭土地予上訴人之行政處分。經臺中高等行政法院
    （下稱原審）110年度訴字第303號判決（下稱原判決）駁回
    後，提起上訴。
三、上訴人對原判決提起上訴，雖以該判決違背法令為由，主張
    略以：㈠上訴人依民事程序提出救濟遭駁回後，雖屢次向被
    上訴人提出申請，但被上訴人均以本件前已經民事判決確定
    為由拒絕上訴人，而未對上訴人之申請案給予實質審查，故
    系爭函僅是歷次提出申請之延伸，實屬同一之申請；且被上
    訴人就行政程序法第128條之行政程序再開，未告知上訴人
    法定救濟期間，故上訴人提起本件救濟，並未逾期，原判決
    未斟酌此明顯之錯誤，認定上訴人已逾申請程序重開之法定
    期間，顯有判決不備理由之違誤；行政程序法第128條第1項
    第3款規定「相當於」行政訴訟法所定再審事由，參酌行政
    訴訟法第273條第1項第13款規定，釋字第772號解釋應可作
    為「相當於」再審事由之「新證物」，我國大法官釋憲制度
    必須經個案釋憲聲請才會作成，原判決認證物應以行政處分
    作成前即已存在，顯然過於恣意，實屬未適當適用法律。㈡
    司法院釋字第115號解釋（下稱釋字第115號解釋）及司法院
    釋字第128號解釋（下稱釋字第128號解釋），其內容明顯可
    得出無審判權之法院所為判決應屬無效之結論，原判決卻稱
    該2則解釋均無逕認普通法院所為實體判決無效之旨，對於
    文字解讀太過恣意，違背論理法則；原判決援引110年12月8
    日修正前行政訴訟法第12條之2第1項、民事訴訟法第31條之
    2第1項規定及其立法理由顯非適當，蓋上開規定是在別無其
    他法源或法規範下，為求訴訟經濟，才以立法方式，限制其
    他審判權作用範圍，然上訴人所主張釋字第772號解釋，既
    存在明確審判權法源依據，原判決適用法規顯有不當；參照
    司法院院字第1055號、第1930號及院解字第2960號解釋，只
    要審判權錯誤，所為實體判決均直接無效，而不是放任已經
    作成之裁判繼續存在，然原判決捨此理論方向不為，反而對
    上訴人為不利之解釋，嚴重違反論理法則，且理由不備；另
    行政事件與民事事件，因所依據法理不同，審理過程自不能
    等而視之等語。
四、惟查，原判決已敘明：㈠上訴人依行政程序法第128條第1項
    第2款規定主張有新事實及新證據，惟起訴狀除敘及新事實
    為釋字第772號解釋外，並未具體表明新證據為何，經原審
    闡明後，其表示新證據為臺中市南屯區戶政事務所106年12
    月12日中市南屯戶字第1060006936號函及戶籍資料（下稱系
    爭資料），惟此受文者為上訴人，上訴人收受時即已知悉，
    雖於釋字第772號解釋作成前，有難於行政程序法制或行政
    救濟法制提出之可能，然釋字第772號解釋作成後，上訴人
    已有適用行政程序法制之可能，但上訴人自108年起，多次
    向被上訴人所為再異議書、再異議書（續）、異議申請書、
    異議申訴書（續）、再異議（續2）、要求書、要求讓售書
    、行政申請書狀、再要求讓售書、行政申請補充狀、行政聲
    明異議書等文件，均未明確敘明所主張之新證據即系爭函等
    ，即便認上訴人得於釋字第772號解釋作成後，起算申請行
    政程序重開之法定期間，惟其於起訴狀始提起系爭資料，其
    主張以系爭資料為新證據，而依行政程序法第128條第1項第
    2款事由申請行政程序重開，亦顯已逾法定救濟期間經過後3
    個月之法定期間；又所謂發現未經斟酌之證物或得使用該證
    物，係指該證物於前訴訟程序最後事實審言詞辯論終結前已
    經存在，因當事人不知有此證物，或雖知其存在而因故不能
    使用，致未經斟酌，現始知其存在，或得使用，並以如經斟
    酌可受較有利益之裁判者為限。則上訴人依相當於行政訴訟
    法所定再審事由申請行政程序重開，關於證物之認定應與行
    政訴訟再審事由為相同之解釋。上訴人所執釋字第772號解
    釋並非證物，亦非系爭函作成前即已存在，難認屬行政訴訟
    法第273條第1項第13款所指證物。釋字第772號解釋係於107
    年12月28日作成，上訴人於108年1月19日再異議書、 108年
    3月4日再異議書（續）、108年4月17日異議申訴書，均未據
    此解釋而申請重開行政程序，僅於108年5月3日異議申訴書
    （續）及其後歷次書狀提出該解釋，則其如欲以釋字第772
    號解釋作為未經斟酌之證據申請行政程序重開，於108年5月
    3日申請時，仍已逾法定救濟期間經過後3個月之法定期間。
    ㈡至釋字第115號解釋及釋字第128號解釋文均無逕認普通法
    院所為實體判決無效之意旨，上訴人所引該2則解釋縱有不
    同意見書認普通法院所為實體判決無效，然並非合議體制下
    大法官之最終解釋文。又上訴人所引司法院院字第1055號、
    第1930號解釋及院解字第2960號解釋之見解，與釋字第115
    號解釋、釋字第128號解釋不同，亦違反修正前行政訴訟法
    第12條之2第1項、民事訴訟法第31條之2第1項、新增法院組
    織法第7條之2第3項規定意旨，法院自不受其拘束等語甚詳
    。經核上訴意旨，無非重述其在原審業經主張而為原判決摒
    棄不採之陳詞，並執其一己主觀之見解，就原審已論斷或指
    駁不採之理由續予爭執，泛言原判決適用法規不當及理由不
    備，而非具體表明原判決合於不適用法規、適用法規不當、
    或行政訴訟法第243條第2項所列各款之情形，難認對原判決
    之如何違背法令已有具體之指摘。依首揭規定及說明，應認
    其上訴為不合法。
五、據上論結，本件上訴為不合法。依行政訴訟法第249條第1項
    前段、第104條、民事訴訟法第95條、第78條，裁定如主文
    。
中　　華　　民　　國　　111 　年　 　8 　　月　　17　 日
                    最高行政法院第三庭
                        審判長法官  胡　方　新　
                              法官　李  玉  卿
                              法官　蕭　惠　芳
                              法官　林　惠　瑜
                              法官　曹　瑞　卿

以  上  正  本  證  明  與  原  本  無  異
中　　華　　民　　國　　111 　年　　 8 　　月　　17 　日
　　　　　　　　　　　　　　　書記官　莊　子　誼